【裁判字號】    89,重上,65
【裁判日期】    891226
【裁判案由】    清償債務
【裁判全文】
臺灣高等法院臺中分院民事判決  八十九年度重上字第六五號
      上  訴  人  丁○○○
      上  訴  人  乙○○
                              .
      上  訴  人  丙○○      .
                              .
      兼右三人共同  戊○○    .
      訴訟代理人
      視同上訴人  庚○○      住台北巿士林區○○○路○段十四巷六三弄十八號
                              .
      視同上訴人  甲○○      住台北巿士林區○○○路○段十四巷六三弄十八號
                              .
      視同上訴人  己○○      住台北巿士林區○○○路○段十四巷六三弄十八號
                              .
      被上訴人    台中商業銀行股份有限公司鹿谷分公司  設南投縣鹿谷鄉○○路
                              .
      法定代理人  林吉利      .
      訴訟代理人  林炯毅      .
右當事人間請求清償債務事件，上訴人對於中華民國八十九年一月十二日臺灣南投地
方法院八十八年度重訴字第一一九號第一審判決提起上訴，本院判決如左：
    主    文
上訴駁回。
第二審訴訟費用由上訴人連帶負擔。
    事    實
甲、上訴人方面：
    上訴人庚○○、甲○○、己○○未於言詞辯論期日到場，亦未提出準備書狀作何
    聲明或陳述。
    上訴人丁○○○、乙○○、丙○○、戊○○未於最後言詞辯論期日到場，據其等
    四人之前所為之聲明、陳述為：
一、聲明：求為判決：(一)原判決廢棄。(二)駁回被上訴人在第一審之訴。
二、陳述：除與原判決記載相同者，茲引用之外，補稱：
    伊等為廖春龍之繼承人，請待其等辦妥繼承登記並出賣土地後再清償債務。目前
    業經訴由台灣南投地方法院判決准予辦理繼承之分配登記在案。
三、證據：提出台灣南投地方法院八十九年度訴字第四九六號民事判決影本一份為證
    。
乙、被上訴人方面：
一、聲明：求為判決：駁回上訴。
二、陳述：除與原判決記載相同者，茲引用之外，補稱：
    被上訴人本已同意上訴人緩期清償，但上訴人要求要等找到土地買主後才願簽分
    期償還契約，而上訴人於何時能找到買主，期間不確定，與財政部規定不合，被
    上訴人無法接受；而上訴人既然對其父親借貸契約及借款金額不爭執，請求依法
    判決。
三、證據：援用第一審所提證據。
    理    由
甲、程序方面：
一、被上訴人台中商業銀行股份有限公司鹿谷分公司之法定代理人業於八十九年一月
    二十八日變更為林吉利，有台中商業銀行函一份在卷可稽，並於八十九年十一月
    二十七日以書狀聲明承受訴訟，而於八十九年十二月七日送達繕本於上訴人，依
    民事訴訟法一百七十六條規定，爰予准許之。
二、按債權人對於連帶債務人提起給付之訴，雖非必要共同訴訟，惟依民法第二百七
    十五條規定連帶債務人中之一人受確定判決而其判決非基於該債務人之個人關係
    者，為他債務人之利益，亦生效力，故如債權人以各連帶債務人為共同被告，提
    起給付之訴勝訴後，被告一人提出非基於個人關係之抗辯而上訴時，其上訴效力
    仍應及於全體被告，亦即全體被告皆應為上訴人（參王甲乙、楊建華、鄭健才著
    民事訴訟法新論第五四七頁）。本件上訴人丁○○○、乙○○、丙○○、戊○○
    提出之上訴理由係尚未辦理繼承登記，無法清償云云，核係非基於個人關係之抗
    辯，其上訴之效力自及於另繼承人庚○○、甲○○、己○○。
三、本件上訴人丁○○○、乙○○、丙○○、戊○○及視同上訴人庚○○、甲○○、
    己○○均經本院合法通知，上訴人丁○○○、乙○○、丙○○、戊○○未於最後
    言詞辯論期日到場，視同上訴人庚○○、甲○○、己○○未於言詞辯論期日到場
    ，均核無民事訴訟法第三百八十六條各款所列情形，爰依被上訴人之聲請，由其
    一造辯論而為判決。
乙、實體方面：
一、本件被上訴人起訴主張上訴人及視同上訴人之被繼承人廖春龍邀同丁○○○、乙
    ○○為保證人，於民國（下同）八十六年七月二日向被上訴人借款新台幣（下同
    ）一千萬元，於八十七年三月四日向被上訴人借款六百萬元，於八十七年四月十
    八日向被上訴人借款一百萬元，約定按月攤還本息，利息依週年利率百分之九、
    二五計算，遲延付款時，除依上開利率計算遲延利息，其逾期在六個月以內者按
    上開利率百分之十、超過六個月者就超過部分按上開利率百分之二十計算之違約
    金，如有一期未付視為全部到期。詎廖春龍於八十七年六月二十六日病故之後，
    保證人丁○○○、乙○○僅為部分繳款，尚餘如原審附表所示之本金未付，而上
    訴人及視同上訴人七人，均為廖春龍之繼承人，依法應負連帶給付之責，為此依
    借貸及繼承之法律關係，請求上訴人及視同上訴人連帶給付原審附表所示之欠款
    及利息、違約金等語，上訴人則以其等尚未辦理土地之繼承登記云云資為抗辯。
二、被上訴人主張之事實，已據其提出與所述相符之借據、戶籍謄本等件為證，上訴
    人丁○○○、乙○○、丙○○、戊○○等四人就其等為廖春龍之繼承人，廖春龍
    確有向被上訴人借得上開款項逾期未為清償，而視為全部到期，依契約並有利息
    及違約金之約定等情均不爭執，而視同上訴人庚○○、甲○○、己○○已於相當
    時期受合法通知，未於言詞辯論期日到場爭執，亦未提出書狀作何聲明或陳述，
    依民事訴訟法第二百八十條第三項準用同條第一項之規定，均視同自認，故堪認
    被上訴人之主張為真實，丁○○○等四人雖辯稱：伊等於辦妥繼承手續，土地出
    賣後，自會對被上訴人清償云云，然按繼承人自繼承開始時，除本法另有規定外
    ，承受被繼承人財產上之一切權利義務，為民法第一千一百四十八條本文所明定
    ，又繼承人對於被繼承人之債務，負連帶責任，亦為民法第一千一百五十三條第
    一項所明定，故上訴人自廖春龍八十七年六月二十六日死亡起，即繼承廖春龍對
    被上訴人之借款債務，且全體繼承人負連帶責任甚明，而本件消費借貸契約既已
    屆清償期如上述，則依民法第四百七十四條第一項及契約約定，上訴人自應返還
    所借之本金及約定之利息、違約金，是上訴人上開所辯土地尚未辦理繼承登記，
    無法出賣土地清償債務云云，均不得作為拒絕履行之事由，乃自明之理。而視同
    上訴人庚○○、甲○○、己○○經合法通知，未於言詞辯論期日到場爭執，亦未
    提出書狀作何聲明或陳述，本院自無從為其有利之認定。
三、綜上所述，本件被上訴人主張上訴人及視同上訴人應清償廖春龍之借款債務為可
    採，上訴人所辯均為無可取。依消費借貸及繼承之法律關係，被上訴人請求上訴
    人連帶給付如原審主文第一項所示之借款一千七百萬元及原審判決附表所示之利
    息及違約金，為有理由，應予准許。是則原審判命上訴人如數給付，於法並無不
    合。上訴意旨指摘原判決不當，求予廢棄改判，為無理由，應予駁回其上訴。
四、據上論結，本件上訴為無理由，依民事訴訟法第四百六十三條、第三百八十五條
    第一項前段、第四百四十九條第一項、第八十五條第二項，判決如主文。
中      華      民      國    八十九    年    十二    月     二十六     日
~B1民事第二庭審判長法  官  童有德
~B2                法  官  黃永泉
~B3                法  官  蔡秉宸
右為正本係照原本作成。
如對本判決上訴，須於收受判決送達後二十日內向本院提出上訴書狀，其未表明上訴
理由者，應於提出上訴後二十日內向本院提出上訴理由書（須按他造人數附具繕本）
，並繳納送達用雙掛號郵票拾份（每份參拾肆元）。
上訴時應提出委任律師或具有律師資格之人之委任狀；委任有律師資格者，另應附具
律師及格證書及釋明委任人與受任人有民事訴訟法第四百六十六條之一第一項但書或
第二項（詳附註）所定關係之釋明文書影本。
~B                書記官  陳俞豪
中      華      民      國    八十九     年    十二   月     二十七     日
附註：
民事訴訟法第四百六十六條之一（第一項、第二項）
對於第二審判決上訴，上訴人應委任律師為訴訟代理人。但上訴人或其法定代理人具
有律師資格者，不在此限。
上訴人之配偶、三親等內之血親、二親等內之姻親，或上訴人為法人、中央或地方機
關時，其所屬專任人員具有律師資格並經法院認為適當者，亦得為第三審訴訟代理人
。
                                                                        Ｌ


司法院資訊處製作；財團法人民間司法改革基金會備份。
